【裁判字號】    90,交訴,71
【裁判日期】    900531
【裁判案由】    業務過失致死
【裁判全文】
臺灣高雄地方法院刑事判決                            九十年度交訴字第七一號
    公  訴  人  臺灣高雄地方法院檢察署檢察官
    被      告  甲○○
右列被告因業務過失致死案件，經檢察官提起公訴（九十年度偵字第四三二九號），
本院判決如左：
    主  文
甲○○從事業務之人，因業務上之過失致人於死，處有期徒刑捌月。緩刑年。
    事  實
一、甲○○係安答企業社之員工，並駕駛自小貨車裝載中藥送貨，乃以駕駛為其附隨
    業務，為從事駕駛業務之人，於民國九十年二月二十二日清晨五時二十分許，駕
    駛車牌號碼ＺＣ─四一八七號自用小貨車，沿高雄縣鳥松鄉○○路由北往南方向
    行駛，途經時速限制為每小時六十公里且設有行人穿越道之中正路、大同路交岔
    路口，並設有閃光黃燈號誌，表示車輛應減速接近，注意安全，小心通過之路段
    ，本應依規定速限行車；並應注意車前狀況及隨時採取必要之安全措施；且應減
    速慢行，作隨時停車之準備；復應暫停讓行人穿越道上之行人先行通過。而依當
    時天候晴天，有晨光、路面乾燥無缺陷，亦無障礙物，視距良好之情形下，並無
    不能注意之情事。詎竟疏未注意及此，非但未減速慢行作隨時停車之準備；且未
    暫停讓行人穿越道上之行人先行通過，反仍以時速約七十公里超速貿然直行；復
    未注意前方行人穿越道上適有行人徐漏全正穿越中，及至距離約七公尺處始發現
    行人徐漏全時，已無法採取適當之安全措施，因而閃煞不及碰撞徐漏全，致徐漏
    全倒地後受有顱骨骨折等致命傷害，經送醫不治死亡。甲○○於肇事後，犯罪偵
    查機關未發覺前，打電話報警自首而接受裁判。
二、案經高雄縣警察局仁武分局移送臺灣高雄地方法院檢察署檢察官偵查起訴。
    理  由
一、訊據被告甲○○對於在右揭時地駕車與被害人徐漏全發生車禍致其死亡之事實，
    坦白承認，並有道路交通事故調查報告表一件、現場暨車損照片附卷可資佐證。
    而被害人確係因本件交通事故受有顱骨骨折等致命傷害致不治死亡，業經台灣高
    雄地方法院檢察署檢察官督同法醫師相驗屬實，製有勘驗筆錄、相驗屍體證明書
    及驗斷書等在卷足憑。按行車速度，依標誌之規定；汽車行駛時，駕駛人應注意
    車前狀況，並隨時採取必要安全措施；汽車行近行人穿越道前，應減速慢行，遇
    有行人穿越時，無論有無交通警察指揮或號誌指示，均應暫停讓行人先行通過，
    道路交通安全規則第九十三條第一項本文、同條項第四款、第一百零三條分別定
    有明文。又閃光黃燈表示「警告」，車輛應減速接近，注意安全，小心通過，道
    路交通標誌標線號誌設置規則第二百十一條第一項第一款亦有明文規定。被告係
    領有普通小型車駕駛執照之駕駛人，前開交通規則為其應注意，而依肇事當時天
    候晴天，有晨光、路面乾燥無缺陷，亦無障礙物，視距良好（見右開道路交通事
    故調查表）之情形下，殊無不能注意之情事。本件肇事地點係時速限制為每小時
    六十公里、且設有行人穿越道、閃光黃證號誌之中正路與大同路交岔路口，有前
    開道路交通調查報告表及照片可憑；另參諸被告於警訊時供稱路人要穿越馬路往
    大同路方向等語，及被害人右鞋在交岔路口外南方距行人穿越道一點七公尺而四
    週有玻璃碎片以觀，足見車禍當時被害人正行走於行人穿越道上，則被告行駛至
    該時速限制六十公里、設有閃光黃燈號誌且設有行人穿越道並有被害人正穿越中
    之交岔路口，在無不能注意之情形下，自應依規定速限行車；並應注意車前狀況
    及隨時採取必要之安全措施；且應減速慢行，作隨時停車之準備；復應暫停讓行
    人穿越道上之被害人先行通過。惟據被告於本院審理時陳稱：伊係於相距約七公
    尺處始發現被害人，伊當時速度約七十公里等語，是依被告之上開供述，堪認被
    告駕車行駛至上開肇事地點時，顯疏於注意減速慢行作隨時停車之準備；且未暫
    停讓行人穿越道上之行人先行通過，反仍以時速約七十公里超速貿然直行；復未
    注意前方行人穿越道內正有被害人穿越中，及至距離約七公尺處始發現被害人，
    已無法採取適當之安全措施，因而閃煞不及碰撞被害人，使被害人倒地受有右述
    致命傷害送醫不治死亡，是被告就本件事故之發生顯有過失。本件經送臺灣省高
    屏澎區車輛行車事故鑑定委員會鑑定結果，亦同此認定，有該會高屏澎鑑字第九
    ００四九二號鑑定意見書乙紙附卷可參。且被害人因本件車禍死亡，與被告之過
    失行為間，並有相當之因果關係。因而事證明確，被告犯行堪以認定，應予依法
    論科。
二、按刑法上所謂業務，係指個人基於其社會地位繼續反覆所執行之事務，其主要部
    分之業務固不待論，即為完成主要業務所附隨之準備工作與輔助事務，亦應包括
    在內（最高法院七十一年台上字第一五五Ｏ號判例參照）；本件被告係以販賣中
    藥類為業，並駕車載運中藥，業經其供明在卷，則其駕駛行為應認包括於其販售
    中藥業務行為之中，為從事汽車駕駛業務之人，於其執行業務中因其過失行為致
    被害人於死，核其所為，係犯刑法第二百七十六條第二項之業務過失致人於死罪
    。又被告行經行人穿越道時，未讓行人先行，應依據道路交通管理處罰條例第八
    十六條第一項規定加重其刑。於肇事後，向警方報案，並將被害人送醫急救，在
    有偵查犯罪職務之公務員發覺前自首接受裁判，有前述卷附之交通事故調查報告
    表記載可按，應依刑法第六十二條前段規定，減輕其刑，並依先加後減之例為之
    。爰審酌被告之過失情節輕重、致生危害、肇事後之態度及已與被害人家屬達成
    民事上之和解（有和解書附於本院卷可稽）暨綜合其他一切情狀，量處如主文所
    示之刑。再者，被告前未曾受有期徒刑以上刑之宣告，其偶因過失罹犯本罪，犯
    後復知悔悟，經受此科刑教訓後，當益知戒慎，信無再犯之虞，本院認所宣告之
    刑以暫不執行為適當，併宣告緩刑三年，以啟自新。
三、據上論斷，應依刑事訴訟法第二百九十九條第一項前段，刑法第二百七十六條第
    二項、第六十二條前段、第七十四條第一款，道路交通管理處罰條例第八十六條
    第一項，罰金罰鍰提高標準條例第一條前段，判決如主文。
中      華      民      國      九十      年      五      月    三十一  日
                                  臺灣高雄地方法院刑事第一庭
                                      法  官    郭佳瑛
右正本證明與原本無異。
如不服本判決，應於判決送達後十日內，向本院提出上訴狀。
                                      書記官    王美玲
中    華    民    國      九十      年      六      月      一      日
附錄本判決論罪之法條：
刑法二百七十六條第二項
從事業務之人，因業務上之犯前項之罪者，處五年以下有期徒刑或拘役，得併科
三千元以下罰金。


司法院資訊處製作；財團法人民間司法改革基金會備份。
